【裁判字號】    95,易,680
【裁判日期】    951005
【裁判案由】    竊盜
【裁判全文】
臺灣桃園地方法院刑事判決               95年度易字第680號
公  訴  人  臺灣桃園地方法院檢察署檢察官
被      告  丁○○
                    號
                    （現羈押在臺灣桃園看守所）
上列被告因竊盜案件，經檢察官提起公訴（95年度偵字第7468、
7900號），本院合議庭裁定改依簡式審判程序，茲判決如下：
    主  文
丁○○連續踰越牆垣、攜帶兇器竊盜，處有期徒刑捌月。扣案之
活動扳手貳支、固定扳手壹支、鐵鎚壹支，均沒收。
    事  實
一、丁○○基於意圖為自己不法所有之概括犯意，連續於下列時
    地竊取他人財物：
  (一)丁○○於民國95年3 月8 日上午9 時30分許駕駛車牌號碼
    RO-047號自用大貨車搭載真實姓名年籍不詳綽號「阿助」之
    成年男子至桃園縣新屋鄉茄苳溪出海口處，丁○○與「阿助
    」見四下無人，竟基於意圖為自己不法所有之犯意聯絡，由
    「阿助」持未扣案之客觀上足以對人之生命、身體造成危害
    之兇器之鐵撬1 支拆卸丙○○所有設置於該出海口之鐵架，
    而丁○○則將拆卸下之鐵架放置於未扣案藍色塑膠籃內，共
    竊取丙○○所有之鐵架30支得手，適為乙○○發覺呼喊阻止
    且抄下上開貨車車牌號碼，丁○○與「阿助」見狀乃將竊得
    之上開鐵架棄置現場而逕自離去。嗣乙○○通知丙○○，經
    丙○○報警而循線查獲。
  (二)丁○○因得知位於桃園縣觀音鄉○○村○○○路16號「萬雄
    股份有限公司」之廠房已閒置而無人看管，乃承前概括犯意
    ，於同年月23日凌晨1 時30分許，駕駛車牌號碼LC-7471 號
    自用小貨車至上址，先踰越圍牆而進入該廠房內（侵入建築
    物部分未據合法告訴），並持客觀上足以對人之生命、身體
    造成危害之兇器之活動扳手2 支、固定扳手1 支、鐵鎚1 支
    ，且以上開活動扳手拆卸竊取萬雄股份有限公司所有之白鐵
    管1 支、白鐵彎管1 個、馬達1 個，得手後放置在上開貨車
    上，惟丁○○尚未離去之際，旋為巡邏員警當場查獲，並扣
    得丁○○所有之活動扳手2 支、固定扳手1 支、鐵鎚1 支。
二、案經桃園縣政府警察局楊梅、大園分局報請臺灣桃園地方法
    院檢察署檢察官偵查起訴。
    事實及理由
一、本件被告所犯係死刑、無期徒刑或最輕本刑為3年以上有期
    徒刑以外之罪，其於準備程序中就被訴事實為有罪之陳述，
    經本院告知簡式審判程序之旨，並聽取當事人意見後，經本
    院合議庭依刑事訴訟法第273條之1第1項規定裁定由受命法
    官獨任進行簡式審判程序，合先敘明。
二、事實一、(一)部分：
  (一)證據能力部分：依92年2 月6 日增訂公布，於同年9 月1 日
    施行之刑事訴訟法第158 條之3 規定，證人、鑑定人依法應
    具結而未具結者，其證言或鑑定意見不得作為證據。而告訴
    人之指訴雖係以使被告受刑事訴追為目的，但非本法第3 條
    所稱之「當事人」，乃當事人以外之第三人，除依同法第
    271 條之1規 定到庭單純陳述意見時，毋庸具結外，如就與
    待證事實有重要關係之親身知覺、體驗事實陳述時，即居於
    證人之地位，依上開增訂公布之規定，自應依同法第186 條
    第1 項規定命其具結，使告訴人知悉其有據實陳述之義務，
    以擔保其證言之真實性，該供述證據始具證據能力（最高法
    院著有94年度臺上字第1792號判決意旨參照）。查本件告訴
    人丙○○於檢察官訊問時所為之陳述，檢察官均疏未命其具
    結，是其陳述自無證據能力。
  (二)訊據被告固坦承於上開時、地確有竊取鐵架，並遭證人乙○○呼喊阻止之事實，惟矢口否認有共同攜帶兇器竊盜犯行，
    辯稱：當天伊雖與「阿助」至上開地點，但伊竊取鐵架時，
    沒有看到「阿助」，且當時鐵架已經被集中在該處，伊是徒
    手竊取云云。經查：上開犯罪事實，業據證人即被害人黃揚
    波於警詢時、證人乙○○於警詢、檢察官訊問及本院審理時
    證述明確。至被告固以前詞置辯，惟證人乙○○於本院審理
    時即明確證稱：「（是否於95年3 月8 日上午9 時30分，在
    桃園縣新屋鄉茄苳溪出海口，見到被告丁○○？）遠遠我是
    看到，但我不確定是被告，我看到時，對方在遠遠之對岸，
    他在拿鐵架，放在籃子裡面，我沒有辦法清楚的看到對方之
    容貌，後來我遠遠的喊說，東西是你的嗎？他說：跟你有關
    係嗎？後來，我就直接找丙○○，因為設置在出海口的水管
    、鐵架是丙○○的，鐵架是用來支撐水管的。」、「（你說
    對方把鐵架放在籃子裡，籃子為何？）是藍色的塑膠籃，約
    長70公分，寬40公分。」、「（可以確定對方將鐵架放入籃
    子？）是。」、「（對方有幾個人？）2 個，1 個人拿鐵撬
    在撬鐵架，1 個人把鐵架收到籃子裡。」、「我看到時，確
    實是放到1 個籃子，現場是有2 個人。」等語（見本院卷第
    61至63頁）。查上開鐵架係證人丙○○設置於該處並用以支
    撐將海水抽出注入海釣場魚池內之水管等情，已據證人黃揚
    波於警詢、證人乙○○於本院審理時證述屬實，則鐵架既係
    證人丙○○為前述用途所設置，則被告辯稱：當時鐵架已經
    被集中在該處云云，顯難採信。又證人乙○○於警詢及本院
    審理時均堅稱行竊者確為2 人，且於本院審理時猶強調：伊
    看見時因有一定距離，沒有辦法清楚看見對方容貌，所以不
    確定是被告等語，足認證人乙○○絕無惡意誣陷被告之情，
    且於本院審理時復經具結以擔保其證詞之真實性，是證人乙○○證稱：行竊者有2 人，其中1 個人拿鐵撬撬鐵架，另1
    個人把鐵架收到籃子裡等語應可採信。此外，並有車牌號碼
    RO-047號自用大貨車照片4 幀在卷可稽。
三、事實一、(二)部分：
    上開犯罪事實，業據被告坦承不諱，核與證人甲○○於警詢
    中證述情節相符，復有卷附贓物領據（保管）單1 紙、現場
    照片8 幀，及扣案活動扳手2 支、固定扳手1 支、鐵鎚1 支
    可佐。
四、本件事證明確，被告犯行洵堪認定，應依法論科。
五、法律適用：
  (一)按修正後刑法第2條第1項之規定：「行為後法律有變更者，
    適用行為時之法律。但行為後之法律有利於行為人者，適用
    最有利於行為人之法律」，係規範行為後法律變更所生新舊
    法比較適用之準據法，於新法施行後，應適用新法第2條第1
    項之規定，為「從舊從輕」之比較；比較時應就罪刑有關之
    共犯、未遂犯、想像競合犯、牽連犯、連續犯、結合犯，以
    及累犯加重、自首減輕暨其他法定加減原因（如身分加減）
    與加減例等一切情形，綜其全部罪刑之結果而為比較（最高
    法院95年第8 次刑事庭會議決議參照）。查被告行為後，刑
    法第28條共犯之規定於94年2 月2 日修正公布，並於95年7
    月1 日施行，修正前刑法第28條規定：「2 人以上共同實施
    犯罪之行為者，皆為正犯。」修正後刑法第28條規定：「2
    人以上共同實行犯罪之行為者，皆為正犯。」修正後刑法將
    原來共同正犯之共同「實施」犯罪，改為「實行」犯罪，排
    除完全未參與犯罪相關行為之「實行」的「陰謀共同正犯」
    及「預備共同正犯」，此屬行為可罰性要件之變更，亦屬法
    律變更；另刑法第56條連續犯之規定業於94年2 月2 日修正
    公布刪除，並於95年7 月1 日施行，則被告之犯行，因行為
    後新法業已刪除連續犯之規定，此刪除雖非犯罪構成要件之
    變更，但顯已影響行為人刑罰之法律效果，自屬法律有變更
    。經綜合比較前述新、舊法結果，修正後規定並未較有利於
    行為人，則應依修正後刑法第2 條第1 項前段規定，一體適
    用行為時（即修正前）之法律。
  (二)按所謂兇器，其種類並無限制，凡客觀上足以對人之生命、
    身體、安全構成威脅，具有危險性之兇器均屬之，且祇須行
    竊時攜帶此種具有危險性之兇器為已足，並不以攜帶之初有
    行兇之意圖為必要（最高法院79年臺上字第5253號判例意旨
    參照）。又按攜帶兇器竊盜，祇須行竊時，攜帶具有危險性
    之兇器為已足，縱非被告所攜往，然被告既於行竊之際攜之
    為工具，在客觀上已足對他人之生命身體構成威脅，具有危
    險性，自應成立刑法第321 條第1 項第3 款之攜帶兇器竊盜
    罪（最高法院78年度臺上字第4422號判決意旨參照）。查鐵
    撬、活動扳手、固定扳手、鐵鎚均具質硬之金屬，在客觀上
    足以危害他人生命、身體之安全，顯具有客觀危險性，自屬
    兇器無訛。按竊盜罪既遂與未遂之區別，應以所竊之物已否
    移入自己權力支配之下為標準。若已將他人財物移歸自己所
    持，即應成立竊盜既遂罪。至其後將已竊得之物遺棄逃逸，
    仍無妨於該罪之成立。核被告就事實一、(一)部分，係竊得前
    開財物得手後，嗣遭發覺後始將該等財物棄置現場所為，係
    犯刑法第321 條第1 項第3 款攜帶兇器竊盜罪。被告與綽號
    「阿助」之成年男子2 人間有犯意聯絡及行為分擔，為共同
    正犯。核被告就事實一、(二)部分所為，係犯刑法第321 條第
    1 項第2 、3 款踰越牆垣、攜帶兇器竊盜既遂罪。至被害人
    萬雄股份有限公司職員即證人甲○○於警詢中固表示：「我
    要提出告訴。」等語，惟綜觀全卷，並未檢附該公司委任其
    為告訴代理人之委任狀，是就被告另涉犯侵入建築物罪部分
    ，應認未據合法告訴，一併敘明。被告上開先後2 次犯行，
    均時間緊接，觸犯基本構成要件相同之罪名，顯係基於概括
    犯意而為之，為連續犯，應依修正前刑法第56 條 之規定論
    以情節較重之踰越牆垣、攜帶兇器竊盜既遂罪乙罪，並加重
    其刑。
  (三)爰審酌被告不思以正當方式獲取財物，連續行竊之犯罪情節
    、犯罪手段、動機、所生損害、智識程度，所竊財物已由被
    害人領回及犯後態度等一切情狀，量處如主文所示之刑。
  (四)又刑法第38條沒收之規定亦於94年1月7日修正公布，並於95
    年7月1日施行，按從刑附屬主刑，除法律有特別規定外，依
    主刑所適用之法律（最高法院95年第8 次刑事庭會議決議參
    照），查沒收為從刑之一種，本件依修正後刑法第2 條第1
    項前段之規定就主刑比較結果，應適用行為時（即修正前）
    之法律，已如前述，依從刑附屬於主刑之原則，自不得就新
    舊法予以割裂適用，應一律適用行為時（即修正前）之法律
    。扣案之活動扳手2 支、固定扳手1 支、鐵鎚1 支，原係遭
    人棄置之無主物，經被告占有，則被告已取得上開物品之所
    有權，其後被告並持之供犯罪所用，爰依修正前刑法第38條
    第1 項第2 款規定沒收之。至被告持以供上開事實欄一、(一)
    犯行所用之鐵撬1 支、藍色塑膠籃1 個，既未扣案，現是否
    仍存在即屬不明，且無證據證明係被告或共犯「阿助」所有
    ，爰不宣告沒收。
據上論斷，依刑事訴訟法第273 條之1 第1 項、第299 條第1 項
前段，修正後刑法第2 條第1 項前段、修正前刑法第56條、刑法
第321 條第1 項第2 款、第3 款、修正前刑法第38條第1 項第2
款，判決如主文。
本案經檢察官嵇珮晶到庭執行職務。
中    華    民    國    95    年    10    月     5     日
                  刑事第二庭    法  官  鄭吉雄
以上正本證明與原本無異。
如不服本判決，應於判決送達後10日內向本院提出上訴狀（應附
繕本），上訴於臺灣高等法院。
                                書記官  謝至菁
中    華    民    國    95    年    10    月    12    日
附錄法條：
刑法第321條
（加重竊盜罪）
犯竊盜罪而有左列情形之一者，處 6 月以上、 5 年以下有期徒
刑：
一  於夜間侵入住宅或有人居住之建築物、船艦或隱匿其內而犯
    之者。
二  毀越門扇、牆垣或其他安全設備而犯之者。
三  攜帶兇器而犯之者。
四  結夥三人以上而犯之者。
五  乘火災、水災或其他災害之際而犯之者。
六  在車站或埠頭而犯之者。
前項之未遂犯罰之。


司法院資訊處製作；財團法人民間司法改革基金會備份。
